【裁判字號】    91,毒抗,354
【裁判日期】    920102
【裁判案由】    觀察、勒戒
【裁判全文】
臺灣高等法院臺南分院刑事裁定          九十一年度毒抗字第三五四號       潛
      抗  告  人  臺灣雲林地方法院檢察署檢察官
      被      告  甲  ○  ○
右列抗告人因觀察、勒戒案件，不服臺灣雲林地方法院中華民國九十一年十一月十四
日裁定（九十一年度毒聲字第九五二號），提起抗告，本院裁定如左：
      主      文
原裁定撤銷，發回臺灣雲林地方法院。
      理      由
一、抗告意旨略以：被告施用毒品已有驗尿報告可憑，原裁定無視被告之尿液檢驗結
    果，確有毒品安非他命陽性反應，率為駁回裁定，已有未洽，且毒品危害防治條
    例此次修法意旨，乃不再將「吸毒者」視作單純犯人，待以亟需外力幫助之「病
    人」，故規定以勒戒方式戒除其毒癮，原裁定未能依現行法律規定處理，實有不
    當云云。
二、按犯毒品危害防治條例第十條施用第一級毒品、第二級毒品之罪者，檢察官應先
    將被告送勒戒處所觀察、勒戒，其期間不得逾一月，同條例第二十條第一項定有
    明文。本件檢察官以被告甲○○於民國（下同）九十一年六月二日上午六時四十
    分回溯前九十六小時內，在不詳地點，以不詳方式，施用第二級毒品安非他命一
    次，嗣因另涉強盜案件於九十一年六月一日，被解往臺灣雲林看守所羈押，翌日
    上午六時四十分採尿送驗呈「甲基安非他命陽性反應」，有採氣相層析質譜儀分
    析法確認之詮昕科技股份有限公司濫用藥物尿液檢驗報告一紙在卷可稽，並有被
    告立具表明對採尿過程無異議之臺灣雲林看守所收容人尿液採集作業確認書一紙
    存卷為憑（見偵查卷第五、四十八頁）。至被告辯稱：其有服食購自西藥房之中
    藥丸，且提出其所服食之中藥丸十顆為證，另辯稱：其於九十一年五月初有因皮
    膚症狀，前往行政院衛生署嘉義醫院看診拿藥服用云云，惟被告提出之中藥丸經
    送請行政院衛生署管制藥品管理局檢驗結果確認「未檢出含安非他命、甲基安非
    他命或可代謝成安非他命、甲基安非他命之成分」，有該局九十一年九月十日管
    檢字第一○九○三六號函可稽（見偵查卷第三十二、三十三頁）；後者經檢察官
    函詢及電話查證嘉義醫院，據復：「患者甲○○於九十一年四至五月間，並無至
    本院門診」、「甲○○於八十九年四月二十七日至九十一年七月二十二日之間，
    均未曾在本院看門診」，分別有行政院衛生署嘉義醫院九十一年十月八日九一嘉
    醫歷字第四五○三號函及該署九十一年十月三十一日之公務電話紀錄在卷可參（
    見偵查卷第三十六、四十六頁），是被告上開辯解顯不足採。被告有施用第二級
    毒品之犯行可以認定，爰依毒品危害防制條例第二十條第一項及觀察勒戒處分執
    行條例第三條第一項規定，聲請裁定將相對人送勒戒處所觀察、勒戒等語，核與
    上開規定並無不合。
三、又毒品危害防制條例於八十七年五月二十日修正公布，第三十三條第一項規定：
    為防制毒品氾濫，主管機關對於所屬或監督之特定人員於必要時，得要求其接受
    採驗尿液，受要求之人不得拒絕；拒絕接受採驗者，並得拘束其身體行之。第二
    項規定：前項特定人員之範圍及採驗尿液實施辦法，由行政院定之。而行政院亦
    於八十七年十一月四日依毒品危害防制條例第三十三條第二項規定所發布特定人
    員尿液採驗辦法，其第三條規定特定人員：指從事與公共安全有關業務、因業務
    需要經常接觸毒品或經行政院認定為防制毒品氾濫而有實施尿液採驗必要之人，
    其範圍包括懷疑檢驗（指被懷疑有施用、持有毒品之可能時實施之尿液檢驗）。
    在監（院、所）檢驗（指法務部及國防部所屬矯治機構對收容人實施之尿液檢驗
    ）。以此衡之，本案被告犯強盜罪，由看守所予以採尿送驗，自屬有法源依據。
    至於上開行政院發布之特定人員尿液採驗辦法有無違反憲法第二十三條比例原則
    ，承審法官尚可本於聲請司法院大法官釋憲，不宜貿然拒絕適用法律。
四、原裁定未深入研求毒品危害防制條例修正意旨，遽認看守所對被告採尿送驗，違
    反憲法意志自由不得侵犯原則、比例原則、法律保留原則、正當法律程序及傷害
    人性尊嚴，因認本件採取被告尿液所取得證據，於法有違，據此駁回檢察官聲請
    ，尚嫌率斷。抗告意旨，執以指摘採尿已有法源依據，為有理由，自應由本院將
    原裁定撤銷發回原審法院，更為妥適之裁處。
五、據上論斷，應依刑事訴訟法第四百十三條，裁定如主文。
中  華  民  國      九十二      年        一        月        二        日
                                臺灣高等法院臺南分院刑事第一庭
                                    審判長法官  茆    臺    雲
                                          法官  李    文    福
                                          法官  蔡    長    林
右正本證明與原本無異。
不得再抗告。
                                    法院書記官  李    培    薇
中  華  民  國      九十二      年        一        月        三        日


司法院資訊處製作；財團法人民間司法改革基金會備份。
